【裁判字號】    95,家上,32
【裁判日期】    950712
【裁判案由】    離婚
【裁判全文】
臺灣高等法院高雄分院民事判決          95年度家上字第32號
上  訴  人  乙○○
訴訟代理人  凌進源律師
被  上訴人  甲○○
上列當事人間因請求離婚事件，上訴人對於中華民國95年3 月7
日臺灣高雄地方法院94年度婚字第1718號第一審判決提起上訴，
本院於95年6月28日辯論終結，判決如下：
    主  文
上訴駁回。
第二審訴訟費用由上訴人負擔。
    事實及理由
一、上訴人起訴主張：上訴人喪偶後，兩造於民國（下同）80年
    5 月1 日結婚，上訴人以被上訴人名義購買高雄縣岡山鎮○
    ○路14巷2 號住處之房子，惟婚後不久，被上訴人即將上訴
    人存摺內新臺幣（下同）1,500 萬元陸續移轉至其弟弟戶頭
    內，上訴人發現後要求返還，被上訴人聲稱代為保管，上訴
    人為顧及婚姻和諧，忍氣吞聲，勉強同意。詎被上訴人不但
    拒絕夫妻間性生活，平日三餐更是敷衍，明知上訴人年老齒
    落，不堪嚼食硬的食物，偏偏準備硬食，更經常破口大罵上
    訴人，使上訴人人格尊嚴受到傷害，之前上訴人發生車禍，
    被上訴人也是漠不關心，被上訴人之上開行為，已使上訴人
    精神上受有痛苦，且使兩造婚姻產生嚴重破綻，完全無回復
    之可能，有難以維持婚姻之重大事由存在，爰依民法第1052
    條第2 項規定，請求判決准上訴人與被上訴人離婚等語。
二、被上訴人則以：兩造自結婚後，被上訴人照顧上訴人三餐與
    生活起居無微不至，上訴人在83年間因攝護腺癌、糖尿病、
    高血壓、心衰竭、腦中風等疾病所苦，被上訴人帶同四處求
    醫診治，亦均細心照顧，並得街坊之協助幫忙。陸續忙了將
    近1 年上訴人病情才得好轉，惟上訴人好訟成性，連親生兒
    子、鄰居也告，被上訴人並無上訴人所稱上開行為，被上訴
    人仍希望能維持兩造婚姻，上訴人起訴請求離婚並無理由等
    語置辯。
三、原審為上訴人敗訴之判決，上訴人不服，提起上訴，請求(一)
    原判決廢棄。(二)准上訴人與被上訴人離婚。被上訴人則請求
    駁回上訴。
四、兩造不爭執之事項：兩造為夫妻，現婚姻關係仍存續中。
五、本院判斷：
  (一)上訴人主張被上訴人明知上訴人年老齒落，不堪嚼食硬物，
    卻準備硬食，上訴人只好到外面購食充飢等情。查上訴人雖
    提出多幀照片（原審卷第44、45頁）佐其主張，惟諸各該照
    片顯示，魚、肉、蔬菜、並有1 鍋粥，而被上訴人所提之照
    片（原審卷第36至38頁）則菜色多一些，有魚、肉、滷蛋、
    蔬菜、一鍋粥、一鍋湯等。粥、湯、蔬菜、魚則屬共同常有
    之菜色，依一般生活經驗上開粥、湯、蔬菜、魚等食物，並
    非硬到不堪嚼食之食物，上訴人主張被上訴人均備硬食供其
    食用，尚非事實。
  (二)上訴人主張之前發生車禍，被上訴人也是漠不關心一節，為
    被上訴人所否認。參以證人王鳳珠證稱：大約於92年間，原
    告（即上訴人）生病時，曾叫岡山消防隊救護車載到醫院，
    被告（即被上訴人）母女2 人均有到醫院照顧原告，之前我
    都沒有見過原告的子女，我們當鄰居已10多年了，這期間都
    未曾見過原告的兒子。被告有煮3 餐給原告吃，被告煮好首
    先就是想到要端給原告吃。我認為原告生了這麼重大的病，
    若沒有被告照顧，恐無法活的那麼好（原審卷第20頁）。朱
    楊貴證稱：原告（即上訴人）自醫院回來時，身體尚未全好
    ，不能自行行走，我通知我先生把原告抱進他家裡，被告（
    即被上訴人）若要出門去買菜，都會請我去幫忙照顧原告，
    直到我的小孩回來，他也會去幫忙照顧原告，幫原告翻身；
    被告都有煮三餐給原告吃，我也曾煮過菜瓜粥給原告吃。原
    告不感激我，還罵我，揚言要告我。（原審卷第21頁）。徐
    碧霞證稱：我和被告（即被上訴人）住隔1 條街，我常常去
    找被告，曾經原告（即上訴人）生病出院回家，我帶著水果
    到二造家中去看原告，常常看到二造一同吃飯，被告並弄飯
    給原告吃，扶原告走路，被告也會對原告噓寒問暖的，感覺
    被告對原告很不錯（原審卷第22頁）。證人李秋萱證稱：原
    告（即上訴人）之前罹患多種疾病，被告（即被上訴人）都
    會陪著原告到高雄醫學院附設醫院或是其他醫院就診，複檢
    也都會陪著原告去，原告會隨地吐痰，被告都會幫忙擦，被
    告也都有煮3 餐給原告吃，還特別把要給原告吃的部分煮的
    較爛一點。我和被告都很驚訝原告會提起離婚訴訟（原審卷
    第23頁）。上訴人在本院亦自承被上訴人有載上訴人至醫院
    就診。（本院卷第26頁），在原審亦自承生病時被上訴人有
    與兒子輪流照顧上訴人。縱以上各情，堪認被上訴人抗辯其
    為上訴人準備3 餐，並在上訴人生病時細心照顧等情為可採
    。上訴主張被上訴人對其健康、生活等漠不關心云云，委無
    可取。
  (三)上訴人已年邁85歲，患有攝護腺癌、高血壓、糖尿病、肺結
    核等病，有診斷書可稽（原審卷第12、33頁），被上訴人抗
    辯上訴人有上開疾病，一接觸就流血，根本沒有性能力等語
    ，堪認被上訴人縱拒絕夫妻間性生活，應屬有正當理由。
  (四)上訴人主張被上訴人自80年到86年間陸續將上訴人在高雄縣
    岡山鎮農會帳戶內提領1,500 萬元等情，為被上訴人所否認
    ，而上訴人亦自承被上訴人在該帳戶內，提領之時間，金額
    各為何，無法提出證明（本院卷第23頁）雖上訴人陳稱，金
    額部分被上訴人談話中有提及，上訴人有錄音，惟上訴人迄
    未提出證明。至上訴人另主張以被上訴人名義存放高雄縣岡
    山鎮農會之1,000 萬元，被上訴人私自提領等語，為被上訴
    人所否認，上訴人亦未舉證以實其說，尚非可採。另被上訴
    人不否認出售燕巢鄉○○段175-2 號土地，惟抗辯稱該地係
    以400 萬元出售，其中50萬元償還以伊名義向農會抵押借款
    的債務，剩下350 萬元當成我們的生活費用等語，雖上訴人
    稱500 多萬元之出售，與被上訴人所指售價有間，但上訴人
    對被上訴人所稱出售得款之用途並不爭執，是認被上訴人出
    售該土地為上訴人所同意，被上訴人並無私售侵害上訴人財
    產情事。
  (五)綜觀前揭各項事證，審酌兩造目前仍同住一起，被上訴人並
    照顧上訴人生活起居，被上訴人維繫婚姻之努力仍處處可見
    ，只是上訴人片面喪失與被上訴人維持婚姻之意願，被上訴
    人並無造成兩造婚姻難以維持之重大事由存在，上訴人依民
    法第1052條第2項規定請求離婚為無理由。
六、綜上論述，上訴人請求准與被上訴人離婚為無理由，原審為
    上訴人敗訴之判決，核無違誤，上訴意旨求予廢棄為無理由
    ，應予駁回。
據上論結，本件上訴為無理由，依民事訴訟法第449 條第1 項、
第78條，判決如主文。
中    華    民    國    95    年    7     月    12    日
                            民事第六庭
                                審判長法官  許明進
                                法      官  謝肅珍
                                法      官  張明振
以上正本證明與原本無異。
如對本判決上訴，須於判決送達後20日內向本院提出上訴狀，其
未表明上訴理由者，應於上訴後20日內向本院提出上訴理由書（
均須按他造當事人之人數附繕本）。上訴時應提出委任律師或具
有律師資格之人之委任狀，並依附註條文規定辦理。
中    華    民    國    95    年    7     月    13    日
                                書  記  官  彭筱瑗
附註：
民事訴訟法第466條之1：
對於第二審判決上訴，上訴人應委任律師為訴訟代理人，但上訴
人或其法定代理人具有律師資格者，不在此限。
上訴人之配偶、三親等內之血親、二親等內之姻親，或上訴人為
法人、中央或地方機關時，其所屬專任人員具有律師資格並經法
院認為適當者，亦得為第三審訴訟代理人。第１項但書及第２項
情形，應於提起上訴或委任時釋明之。
                                                      Ｆ


司法院資訊處製作；財團法人民間司法改革基金會備份。
